【裁判字號】    97,交抗,417
【裁判日期】    970805
【裁判案由】    聲明異議
【裁判全文】
臺灣高等法院高雄分院刑事裁定         97年度交抗字第417號
抗  告  人
即受處分人    甲○○
上列抗告人因違反道路交通處罰條例聲明異議案件，不服臺灣屏
東地方法院中華民國97年6 月13日裁定（97年度交聲字第223 號
），提起抗告，本院裁定如下：
    主  文
原裁定撤銷，發回臺灣屏東地方法院。
    理  由
一、抗告意旨略以：原裁定所認定「測速地點前500 公尺，設有
    速限40公里固定警示牌」，係屬相關單位所提供給法院之不
    實數據，本件測速地點在竹林村往萬丹方向，故前500 公尺
    尚在竹林村，然卷附所示40公里速限標誌，卻在往內埔方向
    距測速地點2600公尺之竹田鄉境內，則抗告人對此40公里之
    速限標誌又能如何得知，原裁定採證有誤，為此不服原裁定
    而提起抗告等語。
二、原裁定略以：
(一)、原處分意旨略以：異議人即受處分人甲○○於民國97年4 月
    4 日下午1 時45分許，駕駛其所有車牌號碼WL—5963號自用
    小客車（下稱系爭汽車），行經屏東縣萬丹鄉○○路段，因
    有「汽車駕駛人行車速度，超過規定之最高時速20公里以上
    40公里以下」之違規情事，經屏東縣警察局屏東分局警備隊
    警員以活動式測速照相設備逕行舉發，嗣原處分機關即交通
    部公路總局高雄區監理所屏東監理站於97年5 月23日依道路
    交通管理處罰條例第40條、第63條第1 項第1 款之規定，裁
    處異議人罰鍰新臺幣（下同）1,800 元，並記違規點數1點
    等語。
(二)、聲明異議意旨略以：伊之活動範圍在萬丹、竹林、潮州之間
    ，萬丹至潮州之間的速限標誌很多，而萬丹至竹林的一段路
    上，均無速限標誌。4 月4 日當日警察拍照伊有看到，如果
    速限只有40公里，伊會開60公里以上嗎？因為萬丹至潮州之
    間速限也在50至70公里之間。答覆書裡有一40速限的標誌相
    片，是位於往內埔方向的竹田境內，距離竹林亦有一段距離
    ，故對於只在萬丹、竹林之間來往的車輛開40速限的罰單，
    伊認為不合理且伊開62公里亦非超快車等語。
(三)、按汽車駕駛人經以科學儀器取得證據資料證明其行為違規，
    當場不能或不宜攔截製單舉發，得逕行舉發；對於行車速度
    超過規定之最高速限之違規行為，採用固定或非固定式科學
    儀器取得證據資料證明者，於一般道路須至少於100 公尺，
    於高速公路、快速道路須至少於300 公尺前，明顯標示之；
    道路交通管理處罰條例第7 條之2 第1 項第7 款、第3 項分
    別定有明文。又按汽車駕駛人，行車速度超過違規之最高時
    速，處1,200 元以上2,400 元以下罰鍰，併計違規點數1 點
    ，道路交通管理處罰條例第40條、第63條第1 項第1 款亦分
    別定有明文。再依違反道路交通管理事件統一裁罰基準表規
    定，駕駛人行車速度，超過規定之最高時速20公里以上未滿
    40公里，處罰鍰1,800 元，併計違規點數1 點，合先敘明。
(四)、經查：
 1、本件異議人於上揭時地駕駛系爭汽車行經違規地點之事實，
    業經異議人供承在卷，並有交通部公路總局高雄區監理所屏
    東監理站違反道路交通管理事件裁決書、屏東縣警察局舉發
    違反道路交通管理事件通知單（屏警交字第V00000000 號）
    及舉發照片2 張在卷可憑。
 2、異議人雖以當日伊有看到警察在拍照所以不可能超速等語置
    辯。惟查，舉發違規地點即經測速照相地點前150 公尺處設
    有活動式前有測速照相警告標示牌，另該處前500 公尺亦設
    有限速40公里固定警示牌之事實，有屏東縣警察局屏東分局
    97年5 月9 日屏警分交字第0970011476號函文影本1 份、本
    院公務電話記錄1 紙及照片2 張附卷可稽（見本院卷第9頁
    、第10至13頁），是此部分事實，亦堪信實。故本件係以移
    動式雷達測速儀測速後逕行舉發，且該移動式雷達測速儀已
    由經濟部標準檢驗局檢定合格等情，此有經濟部標準檢驗局
    有效期間至97年12月31日之雷射測速儀檢定合格證書1 份可
    憑。故堪認本件值勤員警用以測速之雷達測速器之準確度及
    正確性，均值得信賴，應無測速錯誤之可能，故本件違規舉
    發案之採證過程於法並無不合。是異議人上開所辯，並無可
    採。從而，本件事證明確，異議人上開違規行為堪以認定。
 3、至於異議人其餘所辯：「對於只在萬丹、竹林之間來往的車
    輛開40速限的罰單，我認為不合理，且我開62公里亦非超快
    車」等語，因速限標誌之設立及各路段間速限的不同，係屬
    交通相關部門之權責範圍，由各該部門依據各路段道路使用
    人實際使用情形裁量定之，本院無權置喙，異議人就此部分
    空言指摘原處分不當，於法尚有未合，附此敘明。
(五)、綜上所述，本件異議人於97年4 月4 日下午1 時45分，駕駛
    系爭汽車，行經速限標誌40公里之屏東縣萬丹鄉○○路段，
    以時速62公里超速行駛之事實，業經本院審認如前，原處分
    機關即交通部公路總局高雄區監理所屏東監理站於97年5 月
    23日依道路交通管理處罰條例第40條、第63條第1 項第1款
    之規定，裁處異議人罰鍰1,800 元，並記違規點數1 點，並
    無違誤。本件異議為無理由，應予駁回等語，固非無見。
三、經查：
(一)、按道路交通安全規則第93條規定：「行車速度，依速限標誌
    或標線之規定，無速限標誌或標線者，應依下列規定：一、
    行車時速不得超過50公里。但在未劃設車道線、行車分向線
    或分向限制線之道路，或設有快慢車道分隔線之慢車道，時
    速不得超過40公里。」，則行車速限標誌之設置，理應讓汽
    車駕駛人於駛抵測速地點前，得以事先知悉，方得作為舉發
    駕駛超速違規之依據。
(二)、原審固以卷附屏東縣政府警察局屏東分局97年5 月9 日屏警
    分交字第0970011476號函文所附之測速照相警告標示牌照片
    、速限40公里標誌牌照片，而認本件抗告人遭警舉發之測速
    地點路段速限為40公里等情，然上開卷附之速限40公里標誌
    牌照片所示之附近道路場景，顯與本件舉發超速地點路段附
    近道路場景有異（見原審卷第7 、10頁），又無其他可供對
    照此二張照片所示係屬同一路段之相關證據，則該速限40公
    里標誌牌是否設於本件抗告人駛抵測速地點前路段，而屬於
    可供駕駛人事先知悉之位置，自有再予詳查之必要。
(三)、原審固以公務電話記錄（見原審卷第13頁）及上開卷附測速
    照相警告標示牌、速限40公里標誌牌照片，而認本件舉發違
    規地點即經測速照相地點前150 公尺處設有活動式前有測速
    照相警告標示牌，另該處前500 公尺亦設有限速40公里固定
    警示牌等情，而此公務電話記錄雖記載由吳坤煌警員陳述，
    但此速限40公里標誌牌位置，抗告人於原審聲明異議時所提
    出之異議狀內，即已陳明係在「竹田境內」（見原審卷第4
    頁），又於抗告狀內更明確指出係在「往內埔方向距測速地
    點2600公尺之竹田鄉境內」，參以抗告人住所位於屏東縣潮
    州鎮，且其上開議異狀內亦陳明其活動範圍在萬丹、竹林、
    潮州間等情，則抗告人似對於本件測速地點並非陌生，然原
    審卻未傳喚抗告人與吳坤煌警員到庭調查關於此部分歧異，
    亦有調查未周之處。
四、綜上所述，原裁定所認「異議為無理由，應予駁回」，即有
    未合。抗告人指摘原裁定不當，為有理由，應由本院將原裁
    定撤銷，發回原審法院更為適法之裁定。
據上論結，應依道路交通案件處理辦法第26條，刑事訴訟法第41
3 條前段，裁定如主文。
中    華    民    國    97    年    8     月    5     日
               刑事第一庭   審判長法  官  郭雅美
                                  法  官  莊崑山
                                  法  官  張意聰
以上正本證明與原本無異。
本裁定不得再抗告。
中    華    民    國    97    年    8     月    5     日
                                  書記官  陳金


司法院資訊處製作；財團法人民間司法改革基金會備份。
